臺灣臺北地方法院民事判決
109年度重訴字第1050號
原      告  黃利敏  
訴訟代理人  游敏傑律師
            賴可欣律師
被      告  李鎮湲  
            黃超群  
共      同
訴訟代理人  莊秀銘律師
            徐紹鐘律師            
上列當事人間排除侵害等事件，本院於民國111年1月14日言詞辯
論終結，判決如下：
    主  文
被告不得占有使用或以其他方法妨害原告使用附圖編號A、B所示
共有部分。
被告應將置放於附圖編號C2所示共有部分之物品清空，將該共有
部分返還予原告及全體共有人。
原告其餘之訴駁回。
訴訟費用由被告負擔三分之一，餘由原告負擔。
本判決第二項於原告以新臺幣壹拾柒萬元供擔保後，得假執行。
但被告如以新臺幣伍拾壹萬元為原告預供擔保，得免為假執行。
原告其餘假執行之聲請駁回。
    事實及理由
一、原告主張：兩造均為臺北市○○區○○路000號大樓(下稱系爭大
    樓)之區分所有權人(下稱區權人)。系爭大樓地下室即臺北
    市○○區○○段0000000000號(下逕稱建號)為全體區權人所共有
    ，作為停車位、車道及機房等使用。詎被告未經全體共有人
    同意，擅將其等車輛長期停放於附圖編號A、B所示車道及迴
    車空間，並在附圖編號C1、C2所示機房內放置私人洗衣機、
    冰箱、置物架等大型物品，更將附圖編號D範圍作為其等聘
    僱外傭之房間。被告長期占有使用上開共用部分，已侵害其
    他區權人之權利，爰依民法第767條第1項前段、中段、後段
    及第821條規定，求為命㈠被告不得占有使用或以其他方法妨
    害原告使用附圖編號A、B、C1所示共有部分；㈡被告將置放
    於附圖編號C2、D所示共有部分之物品清空，並返還原告及
    全體共有人之判決。並陳明願供擔保請求宣告假執行。
二、被告則以：系爭大樓地下室除法定停車位係分配予各區權人
    外，其餘共有部分名為「防空避難室兼停車空間」，顧名思
    義自得作為各區權人臨時停放車輛之處所，附圖編號A、B共
    有部分既坐落於前開「防空避難室兼停車空間」範圍內，則
    伊等在未妨礙其他共有人進出之前提下，於附圖編號A、B共
    有部分隨機尋覓空位，暫時停放，並無不合。至附圖編號C1
    所示共有部分，伊等雖曾作為儲藏空間放置私人物品使用，
    然因該部分未獲區權人法定比例之同意，為免爭議，已自行
    清空該範圍之物品，未再繼續占用。另附圖編號C2所示共有
    部分，原雖規劃為機房使用，但經共有人即伊等、黃袁霞珍
    、黃嘉宏之同意作為儲藏室使用，供區權人放置閒置物品，
    同意比例逾區權人過半數及應有部分比例過半數，依民法第
    820條第1項規定，自得以該同意內容，為共有物之管理使用
    方法，伊等在附圖編號C2所示範圍放置閒置物品，與該管理
    使用方法無違。附圖編號D所示範圍自始即經系爭大樓起造
    人即原1樓區權人黃月明改建為房間，供黃月明夫婦之外傭
    使用，黃月明逝世後，因黃袁霞珍年事已高，仍有聘僱傭人
    照料日常生活起居之必要，故持續聘請外傭至今，聘請外傭
    之費用雖由李鎮湲支付，然外傭係依黃袁霞珍之指示服勞務
    ，實際僱用人仍為黃袁霞珍，該房間供外傭使用，只不過係
    維持原先之樣態，為其向來之使用，並無原告所稱伊等擅自
    占用之情事等語，資為抗辯。並陳明願供擔保請求免為假執
    行之宣告。　　
三、查系爭大樓為地下1層、地上6層之獨棟建物，登記區權人為
    黃月明(1樓即3498建號)、黃嘉宏(2樓即3499建號)、黃利敏
    (3樓即3500建號)、陳惠娟(4樓即3501建號)及李鎮湲(5、6
    樓即3502建號)等5人；系爭大樓地下室即3503、3504建號均
    為區權人所共有，作為停車位、車道及機房等使用；及附圖
    編號C2範圍原為機房，現況為儲藏空間，附圖編號D為法定
    停車位，經系爭大樓起造人即原1樓區權人黃月明改建為房
    間，現作為照顧黃袁霞珍之外傭的房間等情，有原告提出之
    竣工圖、建物登記謄本、現場照片，及臺北市中山地政事務
    所複丈成果圖可稽，且為兩造所不爭，足資認定。
四、按所有人對於無權占有或侵奪其所有物者，得請求返還之。
    對於妨害其所有權者，得請求除去之。有妨害其所有權之虞
    者，得請求防止之；各共有人對於第三人，得就共有物之全
    部為本於所有權之請求，民法第767條第1項及第821條前段
    分別定有明文。原告主張被告未經全體共有人同意，擅自占
    有使用附圖編號A、B、C1、C2、D所示共有部分，依民法第7
    67條第1項、第821條規定請求排除侵害、返還共有部分等情
    ，為被告所否認，並以前揭情詞置辯。經查：
　㈠原告就附圖編號A、B之請求部分：
　⒈原告主張被告曾多次將車輛停放於附圖編號A、B所示共有部
    分等情，乃據提出現場照片為據(本院卷第114、117、119至
    122、181、183、185頁)，堪信屬實。
　⒉被告雖抗辯：系爭大樓地下室除法定停車位外，其餘共有部
    分為「防空避難室兼停車空間」，附圖編號A、B共有部分既
    坐落於前開「防空避難室兼停車空間」範圍內，在未妨礙其
    他共有人進出之前提下，自得作為臨時停放車輛之處所云云
    。然查，系爭大樓地下室規劃有8個法定停車位，此為兩造
    所不爭，則就該法定停車空間及車輛之進出利用，自需留設
    相當之車道寬度及迴車空間，被告將法定停車位外之範圍均
    解釋為可供停車空間，已難認可採。又附圖編號A屬車道範
    圍，為兩造所不爭，而依卷附建物測量成果圖及現場照片以
    觀，附圖編號B附近劃設多個停車位，並與各停車位出入口
    距離甚近(本院卷第77、117、141至142頁)，應認附圖編號B
    範圍屬車輛之迴車空間，被告將車輛停放於附圖編號A、B所
    示車道及迴車空間，已違反上開共有部分之通常使用方法，
    且影響其他區權人車輛之通行利用，被告抗辯其得將車輛停
    放於該處云云，核無足採。
　⒊被告雖另抗辯其等僅係暫時停放車輛於附圖編號A、B所示共
    有部分，非長期固定占用，非屬無權占有云云。然查，被告
    對於所抗辯「暫時停放」之情形為何，表示無法具體特定(
    本院卷第193頁)，已難認具體特定所指暫時停放之情形為何
    。且依前揭現場照片以觀，被告確於多日將車輛停放在附圖
    編號A、B所示車道及迴車空間，有礙於車輛之通行利用，被
    告徒以其暫時停放車輛云云為辯，亦無可採。　　
　⒋至被告於自認在未妨礙其他共有人進出之前提下，於附圖編
    號A共有部分隨機尋覓空位暫時停放後(本院卷第192頁)，固
    改稱，伊等僅曾因原告在民國108年間將車輛停在車道，阻
    擋伊等車輛進出停車位，而暫將車輛停放附圖編號A車道，
    在原告將車輛停回自己停車位後，伊等便未在附圖編號A車
    道上停放車輛云云(本院卷第394頁)。然被告於原告起訴後
    仍多次將車輛停放於附圖編號A所示車道範圍，已有原告提
    出之前揭現場照片可佐，被告翻異前詞，核屬撤銷自認，復
    未提出足以證明其原先自認與事實不符之事證，自不生撤銷
    自認之效力。
　⒌綜上所述，被告多次將車輛停放於附圖編號A、B所示車道及
    迴車空間，已影響其他區權人車輛之通行利用，原告依民法
    第767條第1項中段、後段及第821條規定，請求被告不得占
    有使用或以其他方法妨害原告使用如附圖編號A、B所示共用
    空間，洵屬有據。
　㈡原告就附圖編號C1之請求部分：
　　本件原告主張被告前將附圖編號C1共有部分作為儲藏空間放
    置私人物品使用等情，固據提出之現場照片為證(本院卷第1
    11至112、115至116頁)。惟被告於原告起訴後，陳報其占有
    未獲區權人法定比例之同意，為免爭議，已自行將該占用範
    圍之物品清空，未再繼續使用等情，亦據提出搬遷前後之照
    片為憑(本院卷第421至426頁)，並經原告於110年10月22日
    具狀表明不爭執被告確已將附圖編號C1範圍之物品清空等情
    在卷(本院卷第479頁)。原告雖復具狀表示：被告於110年11
    月3日言詞辯論期日後，再度占有附圖編號C1範圍，並提出
    該處放置紙箱之照片(本院卷第505至507頁)，然業經被告否
    認紙箱係其等所放置(本院卷第522頁)，原告就此節未再提
    出其他事證，自難逕認被告確有繼續使用附圖編號C1共有部
    分之情事。原告未提出其他積極事證，以證明被告有何占有
    使用附圖編號C1範圍之事實，原告就附圖編號C1範圍請求排
    除被告之侵害，要屬無據。
  ㈢原告就附圖編號C2之請求部分：
　⒈原告主張附圖編號C2係規劃為機房使用，及被告將該範圍作
    為儲藏空間使用並放置私人物品等情，皆為被告所不爭，被
    告占有使用附圖編號C2共有部分之事實，洵屬認定。
　⒉被告雖以該空間業經區權人過半數及應有部分合計過半數之
    同意，改作為儲藏室之用，供各區權人放置閒置物品云云，
    並提出由區權人黃嘉宏、李鎮湲，及原區權人黃月明繼承人
    黃袁霞珍、黃超群出具之同意書為憑(本院卷第81頁)。然按
    民法第820條、第821條及第826條之1規定，於公同共有準用
    之；公同共有物之處分及其他之權利行使，除法律另有規定
    外，應得公同共有人全體之同意，分別為民法第828條第2項
    、第3項所明定。公寓大廈區權人對於共有部分之同意權，
    乃屬公同共有財產權其他之權利行使行為，而非管理行為，
    亦非回復公同共有物之請求，尚無民法第820條、821條規定
    準用，應依同法第828條第3項規定，其權利之行使除法律另
    有規定外，須得其他公同共有人全體之同意。查1樓區權人
    黃月明死亡後其區權人權利係由配偶及子女黃袁霞珍、黃利
    敏、黃超俊、黃超群等4人繼承而公同共有，此為兩造所不
    爭，依上規定，就1樓區權人同意權之行使，應取得黃月明
    全體繼承人之同意。黃月明繼承人中僅黃袁霞珍、黃超群同
    意將附圖編號C2作為儲藏空間，未獲黃月明全體繼承人同意
    ，自無從由黃袁霞珍、黃超群2人行使1樓區權人之同意權。
    從而，系爭大樓之登記區權人黃月明、黃嘉宏、黃利敏、陳
    惠娟及李鎮湲等5人當中，僅黃嘉宏、李鎮湲2人同意將附圖
    編號C2作為儲藏室使用，未達全體區權人之半數，自無從變
    更附圖編號C2之管理使用方式。被告執前揭同意書，抗辯其
    有權占有使用附圖編號C2共有部分云云，核無足採。被告占
    有附圖編號C2所示共有部分，違反原規劃機房之通常使用方
    法，復無正當權源，原告依民法第767條第1項前段及第821
    條規定，請求被告將置放於附圖編號C2所示共有部分之物品
    清空，並將該共有部分返還予原告及全體共有人，應屬有據
    。
　㈣原告就附圖編號D之請求部分：
　  原告主張附圖編號D範圍原為區權人黃月明所專用，自始即
    經黃月明規劃為房間使用，及黃月明死亡後由其繼承人即配
    偶及子女黃袁霞珍、黃利敏、黃超俊、黃超群繼承其權利，
    而為公同共有等情，均為被告所不爭。原告雖主張黃月明死
    亡後，被告未經全體公同共有人同意，擅自將該範圍授權其
    等聘僱之外傭使用，而為排他之占有云云，惟查，被告抗辯
    附圖編號D所示房間在黃月明105年11月22日死亡前，即係供
    照顧黃袁霞珍之外傭居住使用，黃月明死亡後，黃超群僅為
    名義之雇主，外傭實際受雇於黃袁霞珍為其服勞務，伊等未
    曾改變原先使用之樣態及目的等情，乃據提出行政院勞工委
    員會函、外勞仲介服務費用通知單、女傭看護薪資表等件為
    憑(本院卷第373至375、383頁)，參以黃月明死亡後，除雇
    主名義變更外，該外傭使用附圖編號D所示房間、照顧黃袁
    霞珍之情況未有改變，被告抗辯該房間僅係維持向來之使用
    ，其等未指示外傭占用該房間等情，尚屬可信。原告未能證
    明被告確有占用附圖編號D共有部分之事實，其請求被告返
    還該共有部分予全體共有人云云，即屬無據，不應准許。
五、綜上所述，原告依民法第767條第1項、第821條規定，請求
    被告不得占有使用或以其他方法妨害原告使用如附圖編號A
    、B所示共用部分，及請求被告應將置放於附圖編號C2所示
    共有部分之物品清空，將該共有部分返還予原告及全體共有
    人，為有理由，應予准許。其餘請求則屬無據，應予駁回。
    原告陳明願供擔保聲請准為假執行之宣告，經核就原告關於
    附圖編號C2範圍請求勝訴部分，並無不合，爰酌定相當擔保
    金額併准許之，並依被告之聲請，諭知其得預供相當之擔保
    金額免為假執行。至原告關於附圖編號A、B範圍請求勝訴部
    分，係禁止被告為一定行為，應不得為假執行之宣告，此部
    分假執行之聲請應予駁回。原告敗訴部分，其假執行之聲請
    則因訴之駁回而失所依附，亦應駁回。
六、本件事證已臻明確，兩造其餘攻擊防禦方法及未經援用之證
    據，經審酌後核與判決結果不生影響，爰不一一論述，附此
    敘明。
七、訴訟費用負擔之依據：民事訴訟法第79條。
中　　華　　民　　國　　111 　年　　2 　　月　　18　　日
                  民事第八庭  法　官　鄧晴馨
以上正本係照原本作成。
如對本判決上訴，須於判決送達後20日內向本院提出上訴狀。如
委任律師提起上訴者，應一併繳納上訴審裁判費。
中　　華　　民　　國　　111 　年　　2 　　月　　18　　日
                              書記官  林鈞婷